【裁判字號】    90,上易,3876
【裁判日期】    901130
【裁判案由】    傷害
【裁判全文】
臺灣高等法院刑事判決                            九十年度上易字第三八七六號
    被      告  甲○○
右上訴人因傷害案件，不服臺灣士林地方法院八十九年度易字第一一二一號，中華民
國九十年七月十三日第一審判決（起訴案號：臺灣士林地方法院檢察署八十九年度偵
字第六八五七號）提起上訴，本院判決如左：
    主  文
上訴駁回。
    事  實
一、甲○○於民國八十九年六月十日上午七時三十分許前往其向林誠欽承租位於台北
    市○○區○○路二八六號對面之無門牌號碼之貨櫃屋欲拿取換洗衣物時，因不滿
    室友乙○○長期佔住該貨櫃屋拒不遷出且要其繳交房租給房東，竟憤而持他人放
    置於工具箱內之鐵棒，先朝乙○○後頸部處揮打，再於房間內追打乙○○，致乙
    ○○受有頸部血腫併擦傷、第五頸椎疑骨折及右手肘骨折等傷害後，不支倒臥於
    床上。嗣乙○○於清醒後自行爬到台北市○○路二六八巷口，經路人通知救護車
    到場將乙○○送醫治療。
二、案經被害人乙○○訴由臺北市政府警察局南港分局移送臺灣士林地方法院檢察署
    檢察官偵查起訴。
    理  由
一、上訴人即被告之供述及辯解：
    訊據被告固不否認曾於八十九年六月十日前往右揭貨櫃屋拿取換洗衣物，惟矢口
    否認有何傷害告訴人乙○○之犯行，辯稱：伊當日早上在台北市凱悅三溫暖睡覺
    到十一時三十分才回去拿換洗衣服，乙○○當時不在場，人不是伊打的，伊不知
    道乙○○如何受傷的云云。
二、認定犯罪事實所憑之 證據及理由：
（一）被告於右揭時地持鐵棒毆打告訴人之事實，業據告訴人於警訊時指訴綦詳（見
      偵查卷第四頁反面、第五頁），並有台北市立忠孝醫院出具之驗傷診斷書在卷
      可憑。
（二）告訴人於警訊時指訴被告當時係要進貨櫃屋拿換洗之衣物，其告知被告要繳房
      租，核與被告自承其係前往貨櫃屋拿取換洗衣物及積欠房租未繳之情節相吻合
      ，衡情告訴人當日苟未曾遇見被告，如何能知被告當日係回貨櫃屋拿取換洗衣
      物。又告訴人於告訴時即稱：甲○○是澳門華僑，現從事玉佩及手飾生意（見
      偵查卷第五頁反面），核與被告甲○○於本院審理中供稱：伊是從澳門來台，
      從事珠寶生意等情相符（見本院卷第三十頁），復參諸被告甲○○於本院審理
      中所稱：「（問：乙○○是否認識你？）八十九年二月間我有見過他的人，是
      朋友帶乙○○到過我的貨櫃屋，當時我的朋友說乙○○要借住個二、三天就走
      了，結果借住了人就不走了，也不讓我進去住，而房租的錢一直都是我出的。
      」（見本院卷第三十頁），足見雙方早已認識，告訴人當無誤認之可能，且被
      告供稱告訴人長期佔住該貨櫃屋，在房間吸毒，並帶黑道的人來住，房東趕他
      也不走（見原審卷第十二頁、第十七頁），被告既對告訴人有所不滿，非無傷
      害告訴人之動機。又被告甲○○於警局初訊時稱：「【問：你八十九年六月十
      日早上有無至台北市○○路二八六號一樓（按即上開貨櫃屋）？做何事？】我
      記不清楚，不知道」等語（見偵查卷第七頁），嗣於偵審中始辯稱：當日早上
      伊在台北市凱悅飯店三溫暖睡覺，在八十九年六月十日十一時三十分才回去拿
      換洗衣服的，乙○○當時也不在場云云，所述前後兩歧，被告所辯，要屬畏罪
      卸責之詞，不足採信。
（三）證人即台北市政府消防隊員陳嘉宏於原審證稱：救助之病患叫乙○○，是勤務
      中心通知，八點五十七分接獲報案，到達現場是九點零四分，地點是成福路二
      八六號附近（見原審卷第三十八頁、第三十九頁），與告訴人所述係於八十九
      年六月十日上午七時三十分許遭被告打傷，於清醒後自行爬到台北市○○路二
      六八巷口，經路人通知救護車到場送醫治療之情節，互核相符。被告於八十九
      年六月十日上午十一時零五分曾向護理人員自訴不是跌倒受傷，而是被人打傷
      ，有台北市忠孝醫院急診護理記錄表影本在卷可稽（見偵查卷第五十一頁至第
      五十六頁）。再觀諸驗傷診斷書上人體部分圖記載，告訴人正面頸部下方有一
      處疼痛，左側大腿有一處擦傷二Ｘ０．二公分擦傷，另背面頸部右側有一處疼
      痛，一處七Ｘ三公分血腫併擦傷，右手肘有一處二公分疼痛傷併骨折。告訴人
      苟係自行跌倒豈會正面頸部下方及背面後頸部同時受傷，其顯係遭人毆打受傷
      甚明。
    綜上所述，本件事證明確，被告犯行洵堪認定。
三、論罪：
    核被告所為，係犯刑法第二百七十七條第一項之傷害罪。
四、維持原判決及駁回上訴之理由：
    原審認被告罪證明確，適用刑法第二百七十七條第一項、罰金罰鍰提高標準條例
    第一條前段、第二條，並審酌被告之品行、犯犯罪之動機、目的、手段、犯罪時
    所受之刺激、被害人所受傷害程度及被告犯罪後之態度等一切情狀，量處拘役伍
    拾日，復以行為後法律有變更者，適用裁判時之法律。但裁判前之法律有利於行
    為人者，適用最有利於行為人之法律，刑法第二條第一項定有明文。有關刑法第
    四十一條關於易科罰金之規定，業經立法院於九十年一月四日修正通過，並經總
    統於同年月十日明令公布，同年月十二日生效施行。觀諸上開修正後得易科罰金
    之規定「犯最重本刑為五年以下有期徒刑以下之刑之罪，而受六個月以下有期徒
    刑或拘役之宣告，因身體、教育、職業、家庭之關係或其他正當事由，執行顯有
    困難者，得以一元以上三元以下折算一日，易科罰金。但確因不執行所宣告之刑
    ，難收矯正之效，或難以維持法秩序者，不在此限。併合處罰之數罪，均有前項
    情形，其應執行之刑逾六月者，亦同」，而修正前同條係規定「犯最重本刑為三
    年以下有期徒刑以下之刑之罪，而受六月以下有期徒刑或拘役之宣告，因身體、
    教育、職業、或家庭之關係，執行顯有困難者，得以一元以上三元以下折算一日
    ，易科罰金」，被告行為後法律已有變更，比較新舊法結果，依刑法第二條第一
    項前段（原判決漏引，應予補正），應依裁判時之刑法第四十一條第一項前段規
    定，諭知如易科罰金以銀元三百元折算一日。又被告前未曾受有期徒刑以上刑之
    宣告，有本院被告全國前案紀錄表在卷可稽。其因房屋被佔住，一時情緒失控，
    致罹刑典，經此刑之宣告後，應知警惕而無再犯之虞，因認暫不執行其刑為當，
    依刑法第七十四條第一款規定予以宣告緩刑三年，用啟自新。經核認事用法，均
    為違誤，量刑亦甚妥適。被告上訴意旨仍執陳詞，指摘原判決不當，為無理由，
    應予駁回。
據上論斷，應依刑事訴訟法第三百六十八條，判決如主文。
本案經檢察官沈明彥到庭執行職務。
中    華    民    國      九十    年       十一     月        三十      日
                              臺灣高等法院刑事第二十二庭
                                  審判長法  官  許  正  順
                                        法  官  林  明  俊
                                        法  官  邱  同  印
右正本證明與原本無異。
不得上訴。
                                        書記官  莊  昭  樹
中    華    民    國      九十    年       十二     月         三   日
附錄：本判決論罪科刑法條全文
刑法第二百七十七條第一項
傷害人之身體或健康者，處三年以下有期徒刑、拘役或一千元以下罰金。


司法院資訊處製作；財團法人民間司法改革基金會備份。
